臺灣臺南地方法院民事判決
110年度訴字第1857號
原      告  張小雲  
訴訟代理人  王捷歆律師(法扶律師)
被      告  李鈥熊  

上列當事人間請求返還借款事件，經本院於民國111年3月23日言
詞辯論終結，判決如下：
    主      文
一、被告應給付原告新臺幣貳拾伍萬元，及自民國一百一十一年
    九月二十八日起至清償日止，按週年利率百分之五計算之利
    息。
二、原告其餘之訴駁回。
三、訴訟費用由被告負擔十分之四，餘由原告負擔。
四、本判決第一項得假執行；但被告如以新臺幣貳拾伍萬元為原
    告預供擔保，得免為假執行。
五、原告其餘假執行之聲請駁回。　　
    事實及理由
一、原告起訴主張：
(一)兩造原為夫妻關係，於民國110年11月間辦理離婚登記，被
    告前於兩造婚姻存續期間，因中古車買賣資金周轉需求向原
    告借款，原告陸續於110年2月1日匯款新臺幣（下同）35萬
    元、同年2月4日提領現金10萬元，合計45萬元交付被告（下
    稱系爭債務），被告承諾就系爭債務將以50萬元返還原告。
    又被告前因期貨投資虧損，於110年6月11日向被告借款10萬
    元，原告並提領現金交付被告。而被告於110年5月14日返還
    系爭債務其中25萬元予原告後即未再依約還款，被吿迄今共
    積欠原告35萬元未清償（計算式：50萬元＋10萬元－25萬元＝3
    5萬元），經原告多次催討，被告均置之不理，爰依民法消
    費借貸、不當得利、兩造約定之法律關係，擇一請求被告返
    還借款等語。
(二)並聲明：被告應給付原告35萬元，及自起訴狀繕本送達翌日
    起至清償日止，按週年利率5％計算之利息；原告願供擔保，
    請准宣告假執行。
二、被告則以：
(一)對於有自原告處收受35萬元款項不爭執，然上開款項為原告
    投資被告中古車事業之投資款，並因當時兩造仍為夫妻關係
    ，被告並允諾此次投資可以讓原告回收50萬元，又原告於玉
    山銀行後庄分行開立戶名：張小雲、帳號0000000000000號
    之帳戶（下稱系爭玉山銀行帳戶）實際上為被告所使用，帳
    戶內之資金均為被告生意往來所存入，被告並允諾原告可隨
    時自系爭玉山銀行帳戶取回上開50萬元之投資款，而自110
    年2月19日起至同年7月13日止，原告自系爭玉山帳戶提款共
    計518,000元，是原告已如數領回50萬元。又被告並沒有於1
    10年6月11日收受原告提領之10萬元借款，被告業已清償完
    畢兩造間之債務，原告請求被告返還借款並無理由等語。
(二)併為答辯聲明：原告之訴均駁回。如受不利判決，願供擔保
    請准宣告免為假執行。
三、本件經協商並簡化爭點後，確認兩造不爭執及爭執事項如下
    ：
(一)不爭執事項：
　1.兩造原為夫妻關係，嗣於110年11月間辦理離婚登記。兩造
    於婚姻存續期間多有資金往來。
　2.因被吿中古車買賣有資金需求之故，原告於110年2月1日匯
    款35萬元、同年2月4日提領現金10萬元，共計45萬元交付被
    告，被告承諾將以50萬元返還原告（即系爭債務）。被告嗣
    於110年5月14日返還25萬元予原告。
　3.原告於110年1月間向玉山銀行後庄分行申辦系爭玉山銀行帳
    戶。
(二)爭執事項：
　1.原告主張被吿於110年6月11日又向其借款10萬元，有無理由
    ？
　2.被告抗辯原告已從系爭玉山銀行帳戶提領款項用以清償本件
    債務，有無理由？
　3.原告依民法消費借貸、不當得利、兩造約定之法律關係，擇
    一請求被告返還35萬元，有無理由？
四、得心證之理由：
(一)原告主張被吿於110年6月11日另向其借款10萬元，尚屬無據
    ：
　1.按當事人主張有利於己之事實者，就其事實有舉證之責任，
    民事訴訟法第277條本文定有明文。民事訴訟如係由原告主
    張權利者，應先由原告負舉證之責，若原告先不能舉證，以
    證實自己主張之事實為真實，則被告就其抗辯事實即令不能
    舉證，或其所舉證據尚有疵累，亦應駁回原告之請求（最高
    法院17年上字第917號裁判意旨參照）。次按當事人主張有
    金錢借貸關係存在，須就其發生所須具備之特別要件即金錢
    之交付及借貸意思表示互相一致負舉證之責任，若僅證明有
    金錢之交付，未證明借貸意思表示互相一致者，尚不能認為
    有金錢借貸關係存在（最高法院81年度台上字第2372號民事
    裁判意旨參照）。原告主張被吿因期貨虧損，於110年6月11
    日向其借款10萬元，原告於當日提領現金10萬元交付被告等
    語，為被告否認，依前開說明，應由原告就兩造間達成上開
    10萬元消費借貸之合意及該10萬元確實交付予被告之事實，
    負舉證責任。
　2.查原告雖主張其交付被吿借款10萬元之方式為自郵局帳戶提
    領現金後交付被吿等語，並提出郵局帳戶存摺明細為證（見
    營司調字卷第27頁），惟上開證據僅能證明原告於110年6月
    11日現金提款10萬元，尚不得進而推論該筆提領款項確實交
    付予被吿收受，且亦無法證明該筆款項提領原因係被告向原
    告借款；此外原告並未再提出其他證據證明兩造於110年6月
    11日達成10萬元消費借貸之合意及該10萬元確實交付予被告
    ，其主張兩造於110年6月11日成立借款10萬元之消費借貸契
    約等語，要屬無據。
　3.再者，本件尚難認定被吿有取得上開10萬元之事實，自難認
    定被吿有自原告處取得上開10萬元之利益，原告另依不當得
    利法律關係請求被吿返還上開10萬元，亦非有理。綜上，原
    告向被吿請求上開10萬元，為無理由，不應准許。　
(二)被告抗辯原告從系爭玉山銀行帳戶提領款項以清償本件債務
    ，並非可採：
　1.查兩造原為夫妻關係，嗣於110年11月間辦理離婚登記；因
    被吿中古車買賣有資金需求之故，原告於110年2月1日匯款3
    5萬元、同年2月4日提領現金10萬元，共計45萬元交付被告
    ，被告承諾將以50萬元返還原告（即系爭債務），被告嗣於
    110年5月14日返還25萬元予原告等節，為兩造所不爭執，據
    此，被吿就系爭債務扣除已清償之25萬元後，尚積欠原告25
    萬元等情，應可認定（計算式：50萬元－25萬元＝25萬元）。
　2.被吿抗辯原告已自行從系爭玉山銀行帳戶提領518,000元用
    以清償系爭債務，系爭債務已因清償而消滅云云，為原告否
    認，依照舉證責任分配法則，應由被吿就原告確實有從系爭
    玉山銀行帳戶提領518,000元，及該款項均為被告用於清償
    系爭債務等有利於己之事實負舉證之責。
　3.經查，被吿雖提出已自提還款明細表、系爭玉山銀行帳戶交
    易明細查詢紀錄、原告郵局帳戶交易明細為證（見本院卷第
    53-72頁）。經本院將前開系爭玉山銀行帳戶交易明細與已
    自提還款明細表所載款項之時間金額進行比對，固然可認定
    該帳戶於被告所抗辯之交易時間以ATM跨行提領或轉帳匯款
    方式提款匯款共計525,140元，然其上並未記載提領人或匯
    款人之資訊，且經本院函詢上開ATM提領款項之交易行提供
    監視錄影畫面，均因資料逾法定保存期限，已遭覆蓋而無法
    提供等情，有中華郵政股份有限公司111年3月1日函文存卷
    可考（見本院卷第91頁），據此，尚難認定原告確實有取得
    已自提還款明細表所載之款項。
　4.再查系爭玉山銀行帳戶為原告於110年1月間向玉山銀行後庄
    分行申辦乙節，固為兩造不爭執，然兩造前為夫妻關係，且
    於婚姻存續期間多有資金往來，亦為兩造所不爭，衡情系爭
    玉山銀行帳戶亦可能為被吿所借用或兩造共同使用。本院就
    系爭玉山銀行帳戶之存摺、提款卡實際上為何人保管使用乙
    節詢問兩造，觀原告於本院審理中所稱：「一開始辦的時候
    被告有拿去，一直都放在家裡，後來我們有爭吵，我就拿回
    來放在我身上，被告說他要做生意用，所以要用我的名字開
    戶」等語（見本院卷第111頁）；被告陳稱：「系爭玉山銀
    行帳戶的存摺跟提款卡都不在我身上，我不知道密碼，這個
    帳戶如果有提領款項出去，都是用存摺跟提款卡，都不是我
    把錢拿走，是原告拿走的...當初是因為原告說他要管帳，
    所以才去玉山銀行開戶，系爭玉山銀行帳戶我有拿去做生意
    往來使用，就是做客戶貨款、車款，匯款進去的除了我，就
    是我的客人。...後來存摺有沒有放在被告身上，我也不知
    道」等語（見本院卷第111頁），堪認原告雖得以持提款卡
    提領系爭玉山銀行帳戶內之款項，然系爭玉山銀行帳戶開戶
    目的既然作為被吿經商使用，衡情亦無法排除被吿基於生意
    往來因素或其他因素委託原告提領或自行提領款項之可能，
    是尚不得單憑原告持有提款卡得以提領系爭玉山銀行帳戶款
    項乙情，直接推論系爭玉山銀行帳戶自110年2月19日至7月1
    3日間所有提領款項均為原告所取得，更不得遽論前開提領
    之款項均用以清償被吿積欠之系爭債務。
　5.此外，被吿並未再提出其他足以證明系爭債務已因原告領取
    系爭玉山銀行帳戶內款項之方式而清償完畢之證據，亦未就
    系爭債務已全數清償等情舉證以實其說，其抗辯系爭債務已
    因清償而消滅云云，委難採信。
(三)綜上，系爭債務扣除被吿已清償之25萬元後尚餘25萬元，被
    吿並未就系爭債務已經全數清償負舉證責任，原告依照兩造
    契約之法律關係請求被告返還系爭債務25萬元，要屬有據。
    而本院既已依兩造契約之法律關係為其勝訴判決，自無庸再
    就其他請求權部分予以論述，附此敘明。至原告主張被吿於
    110年6月11日另向其借款10萬元之部分，無法認定兩造間就
    此有消費借貸契約存在或構成不當得利之情形，尚屬無據。
    從而，原告請求被吿返還25萬元為有理由，其餘部分則無理
    由，應予駁回。
(四)再按給付無確定期限者，債務人於債權人得請求給付時，經
    其催告而未為給付，自受催告時起，負遲延責任。其經債權
    人起訴而送達訴狀或依督促程序送達支付命令，或為其他相
    類之行為者，與催告有同一之效力，民法第229條第2項定有
    明文。又遲延之債務，以支付金錢為標的者，債權人得請求
    依法定利率計算之遲延利息；應負利息之債務，其利率未經
    約定，亦無法律可據者，週年利率為百分之5，民法第233條
    第1項前段及第203條亦分別定有明文。原告另請求自起訴狀
    繕本送達被告之翌日即110年9月28日起至清償日止，按週年
    利率百分之5計算之利息，自無不合，應予准許。　　
五、綜上所述，原告依兩造契約之法律關係，請求被告給付25萬
    元，及自110年9月28日起至清償日止，按週年利率百分之5
    計算之利息，為有理由，應予准許；逾此部分之請求，則屬
    無據，應予駁回。
六、本件原告勝訴部分，原告雖陳明願供擔保請求准為假執行之
    宣告，惟其勝訴部分所命被告給付之金額未逾500,000元，
    依民事訴訟法第389條第1項第5款規定，應依職權宣告假執
    行，此部分雖經原告陳明願供擔保，聲請宣告假執行，惟其
    聲請不過促請法院職權發動，本院毋庸就其聲請為准駁之裁
    判。被吿復陳明願供擔保請准免為假執行，經核與法律規定
    相符，爰依民事訴訟法第392條第2項規定，併酌定相當之擔
    保金額宣告之。至原告敗訴部分，其假執行之聲請，因訴之
    駁回而失所依附，應併予駁回。
七、本件為判決基礎之事證已臻明確，兩造其餘攻擊、防禦方法
    及所提之證據，經本院審酌後，認與判決之結果不生影響，
    爰不一一論列，併此敘明。
八、訴訟費用之依據：民事訴訟法第79條。
中　　華　　民　　國　　111 　年　　4 　　月　　29　　日
                  民事第四庭    法  官   許育菱
以上正本係照原本作成。
如對本判決上訴，須於判決送達後20日內向本院提出上訴狀。如
委任律師提起上訴者，應一併繳納上訴審裁判費。　　　
中　　華　　民　　國　　111 　年　　5 　　月　　4 　　日
                                書記官   顏珊姍